臺灣高等法院臺南分院刑事判決　　　　 96年度上訴字第482號
上　訴　人　臺灣雲林地方法院檢察署檢察官
被　　　告　乙○○
　　　　　　　　　　（
　　　　　　戊○○
　　　　　　　　　　現於臺灣雲林第二監獄
　　　　　　甲○○
共　　　同
指定辯護人　本院公設辯護人　庚○○
上列上訴人因被告強盜案件，不服臺灣雲林地方法院95年度訴字
第935號中華民國96年3月30日第一審判決（起訴案號：臺灣雲林
地方法院檢察署95年度偵字第5901號），提起上訴，本院判決如
下：
    主  文
上訴駁回。
    事  實
一：
(一)、1.戊○○前因違反肅清煙毒條例案件，經臺灣雲林地方法院
      於民國83年11月5日，以83年度訴字第437號判決判處有期
      徒刑3年2月確定，又因違反肅清煙毒條例及麻醉藥品管理
      條例案件，於84年7月14日，經臺灣雲林地方法院以84年
      度訴字第349號判決分別判處有期徒刑3年6月、5月，應執
      行有期徒刑3年8月確定，二罪接續執行，於92年9月20日
      縮刑期滿執行完畢。
    2.甲○○前因違反肅清煙毒條例、麻醉藥品管理條例案件，
      經臺灣雲林地方法院於84年4月24日，以83年度訴字第416
      號判決分別判處有期徒刑3年2月、8月，應執行有期徒刑3
      年6月確定；又因竊盜案件，於84年5月6日，經臺灣雲林
      地方法院以83年度訴字第496號判決判處有期徒刑10月確
      定；嗣前開科刑部分經定應執行刑4年4月確定，於91年9
      月2日縮刑期滿執行完畢。
(二)、乙○○與其同住雲林縣臺西鄉○○村○○路181之1號之母親
    丁○○感情不睦，又因缺錢花用，與戊○○及甲○○，共同
    意圖為自己不法之所有，基於強盜財物之犯意聯絡，於95年
    10月14日，乙○○、戊○○及甲○○，在戊○○位在雲林縣
    臺西鄉○○村○○路77號住處，謀議強盜丁○○之財物，乙○○遂於翌日至雲林縣臺西鄉崙豐夜市（下稱崙豐夜市）購
    買客觀上足以對人之生命、身體安全產生危害，可作為兇器
    使用之西瓜刀2把及手套、口罩、帽子、膠帶、太陽眼鏡等
    強盜工具，旋於同日將上開強盜工具交給戊○○及甲○○，
    並告以其於隔日上午將預先開啟其前開住處大門門鎖，以利
    戊○○及甲○○進入強盜。於95年10月16日上午9時許，乙○○果依約先行將其住處大門開啟後即行離去，使後至之穿
    戴上開帽子、口罩、手套及太陽眼鏡之戊○○及甲○○得以
    順利進入屋內，2人分持西瓜刀各1把，先強押乙○○之妻己○○至該址2樓之丁○○與乙○○之姊丙○○房間內，稱：
    「不要動，搶劫！」等語，並喝令己○○、丙○○及丁○○
    不許聲張，旋以膠帶封住己○○及丙○○之口部，然因丁○○極力掙扎，而被甲○○所持之西瓜刀劃傷丁○○左手大拇
    指，甲○○與戊○○合力將丁○○強押至床上，用膠帶封住
    丁○○之口部、眼部及綑綁手腳，同時毆打丁○○之頭部及
    背部（傷害部分未據告訴），以此強暴方式，至使丁○○、
    己○○、丙○○不能抗拒，戊○○即在房間內翻箱倒櫃搜尋
    值錢物品後，強取丁○○所有之皮包1個，當場翻看發現其
    內並無值錢物品，遂將皮包丟棄於房門外，甲○○則強取丁○○所有之電話號碼為0000000000號、序號為000000000000
    000號之MOTOROLA行動電話1支（內含SIM卡1 張）後逃逸。
    事後甲○○將前開行動電話1支交予乙○○，乙○○復以新
    臺幣1,000元價格販予甲○○，甲○○再借予戊○○使用。
(三)、嗣於95年11月30日上午10時25分許、下午1時30分許，為警
    持搜索票，分別在甲○○位在雲林縣臺西鄉○○村○○路38
    號住處扣得上開西瓜刀2把，及在戊○○身上起出前開行動
    電話1支。
二、案經雲林縣警察局臺西分局報告臺灣雲林地方法院檢察署檢
    察官偵查起訴。
    理      由
甲、程序部分：
一、按被告以外之人於審判外之言詞或書面陳述，除法律有規定
    者外，不得作為證據；又其於審判外之陳述，雖不符前4 條
    之規定，而經當事人於審判程序同意作為證據，法院審酌該
    言詞陳述或書面陳述作成時之情況，認為適當者，亦得為證
    據，刑事訴訟法第159條第1項、第159條之5第1項定有明文
    。
二、查被害人丁○○、己○○、丙○○之警詢、檢察官訊問之具
    結筆錄；其餘共同被告甲○○、乙○○、戊○○之警詢、檢
    察官訊問、偵查中聲請羈押、移審及準備程序筆錄，均為被
    告乙○○、戊○○、甲○○以外之人於審判外之言詞陳述，
    本不得作為證據，惟經被告3人於原審及本院準備程序中明
    白表示同意有證據能力，本院審酌前開言詞陳述作成之情況
    ，認為適當，故均得作為證據。
乙、實體部分：
一、訊據被告乙○○、戊○○、甲○○均於本院審理中坦承有如
    事實欄所述共同加重強盜行動電話1支之犯行（見本院卷第
    81、107、108頁）。經查：
(一)、被告等前揭犯行，核與被害人丁○○、己○○、丙○○之警
    詢及檢察官訊問時經具結指述之情節相符，嗣經警於95年11
    月30日，分別在被告甲○○前開住處扣得上開西瓜刀2把，
    及在被告戊○○身上起出前開行動電話1支等情，並有雲林
    縣警察局臺西分局贓物認領保管單1紙（見警卷第39頁）、
    同局刑案現場照片8張（見警卷第74頁至第77頁）、皮包照
    片1張（見偵卷第27頁）在卷，及西瓜刀2把扣案可稽。
(二)、被告戊○○、被告甲○○在現場稱：「不要動，搶劫！」等
    語，且翻箱倒櫃搜尋值錢物品，及甲○○因而強取丁○○所
    有之行動電話1支，顯見被告戊○○與被告甲○○目的在於
    強取財物，係出於不法所有意圖無疑；又被害人丁○○、己○○、丙○○均係弱女子，於清晨剛睡醒不久，意識仍未清
    楚，復處於原應有門鎖維持安全之己身住處，猝然遭以帽子
    、太陽眼鏡、口罩及手套等遮掩，身份不明，正值壯年之被
    告戊○○及甲○○，分持鋒利長刃之西瓜刀各1把壓制，且
    以膠帶封住其等口部或眼部及綑綁手腳，且丁○○抗拒掙扎
    ，被甲○○所持之西瓜刀劃傷大拇指及被戊○○毆打頭背部
    ，依其情節，被告甲○○及戊○○所為強暴方式，顯已使被
    害人丁○○、己○○、丙○○均達不能抗拒之程度；被告甲○○並因此強取丁○○所有之行動電話1支，則被告戊○○
    及被告甲○○所為，自已構成共同攜帶兇器加重強盜罪。
(三)、共同被告戊○○於原審96年3月19日審理時具結證稱：剛開
    始被告乙○○說要恐嚇，隔天稱其父有留下錢給丁○○，說
    丁○○身邊有錢，要被告戊○○及被告甲○○去，有事先說
    好要去強盜丁○○等語（見原審卷第121、122頁）。共同被
    告甲○○亦於同日審理中具結證稱：被告乙○○一開始說要
    教訓1個人，後來說那邊有錢，搜看看有無錢，搜到就拿走
    ，所以被告乙○○知道事發當日要去強盜，也有默契搜到的
    東西要均分等語（見原審卷第126、127頁）。足見被告乙○○自始固僅要求被告戊○○及被告甲○○去恐嚇或教訓丁○○，但隔日即提及丁○○處有錢，搜到可以拿走，並由其購
    買西瓜刀2把等工具復如前述，就加重強盜部分應認與戊○○及甲○○有犯意聯絡。
(四)、綜上所述，本件事證明確，被告乙○○、戊○○及甲○○之
    共同加重強盜犯行堪以認定，應依法論科。
二、查西瓜刀2把均係金屬製品，質硬而形尖，刀口非常銳利，
    客觀上足對人之身體、生命構成威脅，自屬兇器之一種。
三、核被告乙○○、被告戊○○、被告甲○○所為，係犯刑法第
    328條第1項強盜罪，而有同法第321條第1項第3款攜帶兇器
    之加重處罰情形，應論以同法第330條第1項之加重強盜罪。
    至公訴人認被告尚有同法第321條第1項第4款之結夥三人以
    上之加重處罰情形，惟按刑法分則中規定之結夥三人以上之
    犯罪，應以在場共同實施或在場參與分擔實施犯罪之人為限
    ，最高法院76年臺上字第7210號判例著有明文，則被告乙○○於預先開門後已先行離去，並未於被告戊○○、被告甲○○實施加重強盜犯罪時在場共同實施或參與分擔，依前開最
    高法院判例見解，應無結夥三人以上加重之情形，公訴人就
    此容有誤會，附此敘明。
四、被告3人間，就加重強盜罪事前同謀，並由被告乙○○提供
    作案工具，且事前預先開啟大門，推由被告戊○○、甲○○
    下手實施，事後強盜所得之行動電話1支亦交由被告乙○○
    ，顯然其間有犯意聯絡及行為分擔，均應論以共同正犯。又
    被告等於強盜丁○○時尚有妨害己○○、丙○○之行動自由
    ，及當時因丁○○極力掙扎，而致其左手大拇指被劃傷（見
    警卷第32頁）等，應均為彼等加重強盜之行為所吸收，不另
    論罪，附此說明。再被告戊○○前因違反肅清煙毒條例案件
    ，經臺灣雲林地方法院於83年11月5日，以83年度訴字第437
    號判決判處有期徒刑3年2月確定，又因違反肅清煙毒條例及
    麻醉藥品管理條例案件，於84年7月14日，經臺灣雲林地方
    法院以84年度訴字第349號判決分別判處有期徒刑3年6月、5
    月，應執行有期徒刑3年8月確定，2罪接續執行，於92年9月
    20日縮刑期滿執行完畢。被告甲○○前因違反肅清煙毒條例
    、麻醉藥品管理條例案件，經臺灣雲林地方法院於84年4月2
    4日，以83年度訴字第416號判決分別判處有期徒刑3年2月、
    8月，應執行有期徒刑3年6月確定；又因竊盜案件，於84年5
    月6日，經臺灣雲林地方法院以83年度訴字第496號判決判處
    有期徒刑10月確定；嗣前開科刑部分經定應執行刑4年4月確
    定，於91年9月2日縮刑期滿執行完畢。有臺灣高等法院被告
    前案紀錄表各1份在卷可憑，其2人於前開有期徒刑執行完畢
    後，5年內故意再犯本件有期徒刑以上之罪，為累犯，均應
    依法加重其刑。
五、原審以被告三人罪證明確，依刑法第28條、第330條第1項、
    第47條第1項、第38條第1項第2款等規定，並審酌被告戊○○與被告甲○○有構成累犯之前科業如前述，被告乙○○僅
    因與其母丁○○相處不睦，竟罔顧丁○○多年養育之恩，挾
    此小忿即夥同被告戊○○、甲○○同謀強盜丁○○之財物，
    並應可預見強盜過程很可能造成丁○○甚至同住之其妻己○○或其姊丙○○之驚嚇或傷害，卻仍購買鋒利非常之長刃西
    瓜刀2把及其餘強盜工具，並被告戊○○與甲○○與被害人
    無冤無仇，竟因被告乙○○之提議即貪圖小利，持前開西瓜
    刀等工具上門強盜，且對手無寸鐵之被害人施以暴力，致丁○○成傷，而強取行動電話1支，及被告戊○○、甲○○犯
    後大致承認犯行，被告乙○○於原審翻異前供，飾詞圖卸，
    未見悔改之意等犯罪之動機、目的、手段及所造成之損害等
    一切情狀，分別量處被告戊○○、甲○○各有期徒刑7年2月
    ；被告乙○○有期徒刑8年6月。扣案西瓜刀2把，係被告乙○○所有，且供被告戊○○、甲○○犯罪所用之物，爰依刑
    法第38條第1項第2款宣告沒收。其認事用法，洵無違誤。公
    訴人上訴意旨認本案判決過輕，應予從重云云，惟就被告等
    之行為、手法、造成之損害，及彼等在本院均已事後坦承錯
    誤，有悔過之意等情，本院認原判決所處刑度尚屬適當，公
    訴人上訴為無理由，應予駁回。
六、據上論斷，應依刑事訴訟法第368條，判決如主文。
本案經檢察官劉欽銘到庭執行職務。
中　　華　　民　　國　　96　　年　　6 　　月　　21　　日
                  刑事第一庭    審判長法  官  黃崑宗
                                      法  官  蔡長林
                                      法  官  夏金郎
以上正本證明與原本無異。
如不服本判決，應於收受本判決後十日內向本院提出上訴書狀。
其未敘述上訴理由者並得於提起上訴後十日內向本院補提理由書
狀（均須按他造當事人之人數附繕本）「切勿逕送上級法院」。
　　　　　　　　　　　　　　　　　　　書記官  劉岳文
中　　華　　民　　國　　96　　年　　6 　　月　　25　　日
附錄本案論罪科刑法條全文
中華民國刑法第330條（加重強盜罪）
犯強盜罪而有第 321 條第 1 項各款情形之一者，處 7 年以上有
期徒刑。
前項之未遂犯罰之。
